【裁判字號】    97,聲繼,10
【裁判日期】    970723
【裁判案由】    聲明繼承
【裁判全文】
臺灣花蓮地方法院民事裁定              97年度聲繼字第10號
聲  請  人  乙○○
                        2號
代  理  人  甲○○
上列聲請人聲請繼承被繼承人丙○遺產事件，本院裁定如下：
    主  文
聲請駁回。
聲請程序費用由聲請人負擔。
    理  由
一、本件聲請意旨略以：聲請人乙○○為大陸地區人民，係被繼
    承人丙○（民國○○年○月○○日生，身分證統一編號：Ｚ000000
    000號，生前住花蓮縣玉里鎮○○里○○鄰○○街91號，歿於
    96年8月17日）之胞兄，依民法第1138條第3款規定為繼承人
    ，對被繼承人丙○之遺產有繼承權，爰依臺灣地區與大陸地
    區人民關係條例第66條規定聲明繼承丙○之在臺遺產云云。
二、按大陸地區人民繼承臺灣地區人民之遺產，應於繼承開始起
    3年內以書面向被繼承人住所地之法院為繼承之表示，臺灣
    地區與大陸地區人民關係條例第66條第1項前段定有明文。
    故依臺灣地區與大陸地區人民關係條例第66條第1項前段規
    定向法院聲明繼承者，限於被繼承人在大陸地區之繼承人。
    本件聲請人乙○○主張其為被繼承人丙○在大陸地區出生之
    胞兄，固據聲請人提出中華人民共和國湖北省武漢市公證處
    (2007)武証字第15395號公證書為證，並經財團法人海峽交
    流基金會認證而得認為其形式為真正；然該證明書之內容是
    否符合事實，該基金會並無從得知，故法院仍得審認其內容
    是否真實。經查，本院依職權向行政院國軍退除役官兵輔導
    委員會花蓮縣榮民服務處及國防部海軍司令部人事軍務處查
    詢被繼承人丙○單身榮民親屬及權益代表資料及兵籍資料內
    之親屬記載資料結果，被繼承人丙○之單身榮民親屬及權益
    代表資料之大陸親屬欄並未有任何親屬之記載，該資料經丙
    ○於生前親自捺印指印並經公證人認證，另丙○之兵籍資料
    家屬欄記載父親「官海」、母親「葉氏」，此有行政院國軍
    退除役官兵輔導委員會花蓮縣榮民服務處97年5月27日花榮
    處字第0970003101號函附之丙○善後繼承卷宗及國防部海軍
    司令部人事軍務處97年4月1日國海人勤字第0970002311號函
    各1件可查。依前開單身榮民親屬及權益代表資料觀之，被
    繼承人丙○生前並未填具任何大陸親屬，且被繼承人在該親
    屬關係表上並有捺印其指印並經公證人認證，應可信為真實
    。又被繼承人之兵籍資料僅有父母親之記載，並無任何兄弟
    姊妹之記載，是聲請人於大陸地區應無兄弟姊妹存在，故無
    法認定聲請人即為被繼承人之胞兄，聲請人之聲明已難認真
    實。又查，聲請人雖提出其大陸所發入境臺灣用之台屬證及
    入境人口申報流動人口登記聯單各1件，惟觀聲請人之台屬
    證上之在台親屬欄記載在台親屬為「龔清潭」、出生年月日
    為「1926」，顯與被繼承人姓名及出生年份不同，且入境人
    口申報流動人口登記聯單又無任何聲請人與被繼承人為兄弟
    關係之記載，是該些資料難作為認定聲請人即為被繼承人之
    胞兄的證明。再聲請人另提出被繼承人生前寄與聲請人之信
    件一件，惟該信函之署名竟為「四弟清潭」，顯與被繼承人
    之姓名不同，難認該信件為被繼承人生前所書寫。復聲請人
    提出其與聲請人合照之照片，然該照片最多只能證明被繼承
    人與聲請人曾在一起照相，仍不能為兩人有親屬關係之明證
    。故本件審核結果，核無聲請人為丙○親屬之記載資料可資
    審認，是聲請人乙○○自稱為被繼承人之胞兄及其所提出之
    大陸地區公證書所記載之內容，顯與上開被繼承人之親屬資
    料內容不符；故聲請人是否為丙○在大陸地區之胞兄而得為
    繼承人，已有疑義。因聲請人所提出資料內容與前開行政院
    國軍退除役官兵輔導委員會花蓮縣榮民服務處及國防部海軍
    司令部人事軍務處函覆之丙○親屬資料不符，無法確認聲請
    人為真正之繼承人。從而，本件聲請人聲請明繼承，於法未
    合，應予駁回。
三、依非訟事件法第21條第1項前段，裁定如主文。
中    華    民    國    97    年    7     月    23    日
                  家事法庭      法  官  沈士亮
以上正本係照原本作成。
如對本裁定抗告，須於裁定送達後10日之不變期間內，向本院提
出抗告狀，並繳納抗告費新臺幣1,000元。
中    華    民    國    97    年    7     月    23    日
                                書記官  陳景源


司法院資訊處製作；財團法人民間司法改革基金會備份。
